臺灣高等法院高雄分院刑事判決　　　　100年度上易字第730號
上　訴　人
即　被　告　洪朝良
上　訴　人
即　被　告　吳振中
上　訴　人
即　被　告　藍秉琮
上　訴　人
即　被　告　鍾峻仁
上　訴　人
即　被　告　楊美清　29歲民.
上四人共同
選任辯護人　蔡坤展　律師
　　　　　　林石猛　律師
上列上訴人因偽造文書案件，不服臺灣屏東地方法院99年度易字
第481 號中華民國100 年5 月25日第一審判決（起訴案號：臺灣
屏東地方法院檢察署97年度偵字第2334號、98年度偵字第4826號
），提起上訴，本院判決如下：
    主  文
原判決關於洪朝良、吳振中、藍秉琮、鍾峻仁、楊美清部分，均
撤銷。
洪朝良、吳振中、藍秉琮、鍾峻仁、楊美清，均無罪。
    理  由
一、公訴意旨以：被告洪朝良為址設屏東縣屏東市○○路1108-6
    號「韓式養生館」（下稱本案養生館）負責人，被告吳振中
    、藍秉琮為其員工，被告洪朝良為引進外籍女子在其養生館
    工作，遂與被告吳振中、藍秉琮商議，以免費招待至越南社
    會主義共和國（以下簡稱越南）旅遊及支付新臺幣（下同）
    5 萬元之方式，要求被告鍾峻仁、李丙能至越南假結婚，而
    李丙能、鍾峻仁明知與越南人阮玉美（已離境，另為職權處
    分）、被告楊美清並無結婚真意，為使阮玉美、楊美清來臺
    工作，被告洪朝良、吳振中、藍秉琮竟與李丙能、鍾峻仁、
    阮玉美、楊美清共同基於行使明知為不實事項而使公務員登
    載於職務上所掌公文書之概括犯意，(一)先由被告鍾峻仁至越
    南後，透過被告藍秉琮安排與被告楊美清見面，並於民國94
    年7 月22日在越南胡志明市結婚，並填具授權書委由藍秉琮
    代為辦理申辦臺灣結婚入戶及申請戶籍謄本等事宜，被告藍
    秉琮即持前開不實文件，於94年8 月10日前往屏東縣內埔鄉
    戶政事務所代鍾峻仁辦理結婚登記，使該管公務員將此不實
    事項登載於職務上所執掌之公文書即戶籍登記簿上，並據以
    製作戶籍謄本交付與藍秉琮，復在鍾峻仁之國民身分證背面
    配偶欄處登載楊美清之姓名，均足以生損害於我國戶政機關
    對於戶籍管理之正確性。(二)李丙能至越南後，即由被告洪朝
    良、藍秉琮介紹安排與阮玉美見面，並由被告洪朝良在交往
    經過書介紹人欄簽名，並於94年8 月22日與阮玉美在越南胡
    志明市結婚，李丙能、藍秉琮返臺後，即由被告藍秉琮持結
    婚證書、聲明書等文件，前往屏東縣內埔鄉戶政事務所代李
    丙能辦理結婚登記，使該管公務員將此不實事項登載於職務
    上所執掌之公文書即戶籍登記簿上，並據以製作戶籍謄本交
    付予藍秉琮，復在李丙能之國民身分證背面配偶欄處登載阮
    玉美之姓名，均足以生損害於我國戶政機關對於戶籍管理之
    正確性。阮玉美與楊美清於94年9 月15日入境後，即由被告
    藍秉琮偕同阮玉美與楊美清至被告洪朝良開設之「韓式養生
    館」工作，嗣後被告洪朝良、吳振中、藍秉琮等人另基於偽
    造文書之犯意，再於96年3 月23日由被告吳振中攜同阮玉美
    至屏東縣內埔鄉戶政事務所與李丙能辦理離婚手續，使該管
    公務員將此不實事項登載於職務上所執掌之公文書即戶籍登
    記簿上，並在李丙能之國民身分證配偶欄處加以更改，已足
    生損害於戶政機關對於戶籍管理之正確性，阮玉美並於97年
    6 月14日離開臺灣返回越南。嗣經警方於96年11月22日至「
    韓式養生館」臨檢，始悉上情。因認被告洪朝良、吳振中、
    藍秉琮、鍾峻仁、楊美清均有犯刑法第216 條、第214 條之
    行使使公務員登載不實公文書罪嫌云云。
二、按犯罪事實應依證據認定之，無證據不得認定犯罪事實，刑
    事訴訟法第154 條第2 項定有明文。又認定犯罪事實所憑之
    證據，雖不以直接證據為限，間接證據亦包括在內；然而無
    論係直接或間接證據，其為訴訟上之證明，須於通常一般之
    人均不致有所懷疑，而得確信其為真實之程度者，始得據為
    有罪之認定，倘其證明尚未達到此一程度，而有合理性之懷
    疑存在時，即難為有罪之認定。再者，告訴人之告訴係以使
    被告受刑事訴追為目的，是其陳述是否與事實相符，仍應調
    查其他證據以資審認，此有最高法院52年台上字第1300號、
    76年 度台上字第4986號判例可資參照。
三、本件公訴人認被告洪朝良、吳振中、藍秉琮、鍾峻仁、楊美
    清涉有前開行使使公務員登載不實文書罪嫌，無非係以被告
    鍾峻仁、藍秉琮、吳振中、洪朝良、李丙能之供詞，及被告
    鍾峻仁入出境資料、越南結婚證書及中文譯本、司法履歷表
    、聲明書、婚姻情況認證書、文件證明或驗證申請表、越南
    結婚面談預約表、單身宣誓書、切結保證書、交往經過書、
    駐胡志明市辦事處結婚面談紀錄、結婚登記書影本及授權書
    、結婚登記申請書等在卷可稽為其主要論據。
四、程序方面：
  (一)被告鍾峻仁經本院合法傳喚，於本院審理時無正當理由不到
    庭，不待其陳述逕行判決。
  (二)按被告以外之人於審判外之言詞或書面陳述，除法律有規定
    者外，不得作為證據，刑事訴訟法第159 條第1 項定有明文
    。被告以外之人（包括證人、鑑定人、告訴人、被害人及共
    同被告等）於審判外之言詞或書面陳述，為所謂傳聞證據，
    由於傳聞證據有悖於法院直接審理及言詞審理之精神，妨害
    當事人之反對詰問權，影響程序正義之實現，除法律有規定
    者（例如同法第159 條第2 項、第159 條之1 至第159 條之
    5 、第206 條等）外，原則上不具有證據能力。本件原審共
    同被告李丙能於警詢中所為之陳述，對其他被告而言，本屬
    傳聞證據，被告洪朝良、吳振中、藍秉琮及辯護人於本院準
    備程序中爭執其證據能力，且其於本院審理時所為證述，經
    核與其於警詢中之陳述尚屬一致，不符合刑事訴訟法第159
    條之2 規定，故其於警詢中所為之陳述，對被告洪朝良、吳
    振中、藍秉琮而言，不具有證據能力。
  (三)次按被告以外之人於偵查中向檢察官所為陳述，依刑事訴訟
    法第159 條之1 第2 項明文規定原則上得為證據。原審共同
    被告李丙能於偵查中向檢察官所為之陳述，已依法具結，亦
    無證據可釋明其供述有顯不可信之情況，且其已於原審審理
    時出庭接受被告及其辯護人行使反對詰問權，依刑事訴訟法
    第159 條之1 第2 項規定，其於偵查中向檢察官所為之陳述
    ，自具有證據能力。被告洪朝良、吳振中、藍秉琮及辯護人
    於本院準備程序中爭執其證據能力，容有誤會。
  (四)又按被告以外之人於審判外之陳述，雖不符刑事訴訟法第15
    9 條之1 至第159 條之4 之規定，而經當事人於審判程序同
    意作為證據，法院審酌該言詞陳述或書面陳述作成時之情況
    ，認為適當者，亦得為證據，同法第159 條之5 第1 項有明
    文規定。茲查，本判決所引用之傳聞證據，除原已符同法第
    159 條之1 至第159 條之4 規定及法律另有規定等傳聞法則
    例外規定，而得作為證據外，其餘卷證資料（除被告洪朝良
    、藍秉琮、吳振中對證人即原審共同被告李丙能於警詢及偵
    查中之證述有爭執外），業經當事人於原審準備程序時，表
    示對本案具傳聞性質證據部分，均同意作為證據。本院斟酌
    上開證據並無違法取得之情事，亦無證明力明顯過低之情形
    ，認為作為本件被告認定犯罪有無之證據亦屬適當，是均得
    採為本件論斷之證據。
五、訊據上訴人即被告洪朝良、藍秉琮、吳振中、鍾峻仁、楊美
    清均矢口否認有何使公務員登載不實及行使使公務員登載不
    實公文書之犯行，被告洪朝良辯稱：伊沒有以免費招待至越
    南旅遊及支付5 萬元之方式要求被告李丙能及被告鍾峻仁至
    越南假結婚，沒有介紹安排被告李丙能與阮玉美見面，沒有
    於96年3 月23日與被告吳振中、被告藍秉琮基於使公務員登
    載不實之犯意聯絡，由被告吳振中偕同阮玉美至屏東縣內埔
    鄉戶政事務所與被告李丙能辦理離婚手續等語；被告藍秉琮
    辯稱：伊沒有安排被告鍾峻仁與被告楊美清在越南見面，也
    沒有安排被告李丙能與阮玉美見面，也無持被告李丙能與阮
    玉美結婚證書、聲明書等文件前往屏東縣內埔鄉戶政事務所
    代被告李丙能辦理結婚登記，也沒有偕同阮玉美至本案養生
    館工作，也沒有與被告洪朝良、被告吳振中共同基於使公務
    員登載不實之犯意聯絡，由被告吳振中偕同阮玉美至屏東縣
    內埔鄉戶政事務所與被告李丙能辦理離婚手續等語；被告吳
    振中辯稱：伊沒有與被告洪朝良、被告藍秉琮共同基於使公
    務員登載不實之犯意聯絡，於96年3 月23日帶阮玉美去屏東
    縣內埔鄉戶政事務所辦理與被告李丙能離婚手續，被告李丙
    能去越南之機票不是伊所購買，伊沒有基於使公務員登載不
    實之犯意聯絡，介紹被告鍾峻仁與被告楊美清認識等語；被
    告鍾峻仁辯稱：伊與被告楊美清是基於結婚真意而結婚，不
    是假結婚等語；被告楊美清辯稱：伊與被告鍾峻仁是基於結
    婚真意而結婚，不是假結婚等語。
六、經查：
  (一)被告洪朝良固坦承：於94年4 月20日伊有與被告藍秉琮、李
    丙能、鍾峻仁、吳振中在越南見面，及94年6 月9 日伊有與
    被告李丙能、鍾峻仁一起搭飛機去越南等情不諱；被告藍秉
    琮固坦承：伊有受被告鍾峻仁委託代為辦理被告鍾峻仁與被
    告楊美清之申辦結婚入戶手續及申請戶籍謄本，伊有拿結婚
    登記及戶籍謄本等文件於94年8 月10日前往內埔鄉戶政事務
    所代被告鍾峻仁辦理結婚登記及戶籍謄本，伊有偕同被告楊
    美清至本案養生館工作等情不諱；被告吳振中固坦承：伊有
    受被告楊美清之委託辦理申請我國居留證停留在我國，伊於
    94年4 月20日有與被告藍秉琮、李丙能及鍾峻仁共同到越南
    ，並且與洪朝良見面等情不諱；被告鍾峻仁於原審時固坦承
    ：於94年7 月1 日有到越南，並在94年7 月22日在越南與被
    告楊美清辦理結婚手續、伊有填具授權書委由被告藍秉琮代
    為辦理申辦臺灣結婚入戶及申請戶籍謄本等事宜，被告藍秉
    琮有於94年8 月10日前往屏東縣內埔鄉戶政事務所代鍾峻仁
    辦理結婚登記等情不諱；被告楊美清固坦承伊有與被告鍾峻
    仁於94年7 月22日在越南胡志明市辦理結婚手續，伊有同意
    被告鍾峻仁代為辦理結婚登記等事項，使伊可以來臺等情不
    諱。被告等上開供述互核相符，堪予採信，先此敘明。
  (二)原審共同被告李丙能於警詢時供稱：「我是於94年8 月22日
    在越南胡志明市娶阮玉美的，我是經洪朝良介紹到越南去娶
    阮玉美，辦理護照、結婚旅費、機票都是介紹人洪朝良出資
    的，我在臺灣及越南兩地結婚手續、所需費用是洪朝良派手
    下綽號『阿忠』之男子帶我去辦的。我娶阮玉美時在臺灣及
    越南都沒有公開儀式及宴客，我娶阮玉美後，我們並無住在
    一起，也無一同生活過。洪朝良介紹我娶越南女子來臺，他
    告訴我娶來臺後要讓該女子從事按摩工作，我若願意會給我
    5 萬元作為代價，洪朝良有依約交付5 萬元給我，阮玉美來
    臺後洪朝良均無告知我該女之行蹤，我與阮玉美96年3 月23
    日辦理離婚，是洪朝良叫他手下打電話聯絡我，他表示時間
    到了要辦一辦離婚了，結果我們約好時間在內埔鄉戶政事務
    所一同辦理離婚手續，我去娶越南老婆時還有鍾峻仁同行，
    他也是經洪朝良介紹去越南娶妻，且同時辦理結婚手續，當
    時我與阮玉美至戶政事務所登記時，是由洪朝良的手下出面
    聯繫辦理，在越南辦理對保時介紹人是登記洪朝良。」等語
    （見警卷第11頁至第17頁）；然其於偵查中陳稱：「假結婚
    是事實，當時是藍秉琮（原名藍志文）介紹我到越南辦理假
    結婚，所有到越南的開銷5 萬元及機票錢都是他支付的，回
    來沒有再拿錢給我，洪朝良是透過藍秉琮介紹認識，吳振中
    是修理機車認識，他們與我本次假結婚沒有關係，但是我到
    越南見過一次，我與越南女子阮玉美的婚姻是假結婚，是透
    過藍秉琮居中介紹，由藍秉琮去機場將阮玉美接回來，阮玉
    美沒有住在我家，當時是藍秉琮帶阮玉美找我去辦證件，後
    來吳振中有一次帶阮玉美要到戶政事務所辦理證件，之後就
    沒有見過面，藍秉琮跟我講要辦假結婚的事情，鍾峻仁說他
    也要去，鍾峻仁與我一樣都是假結婚，我們2 人辦理假結婚
    ，除了機票、食宿費、護照費用都是免費外，藍秉琮給我與
    鍾峻仁每人各5 萬元，當時我跟鍾峻仁要到越南辦理假結婚
    ，藍秉琮與吳振中一起陪同我們去，我們假結婚都是藍秉琮
    安排，到越南時，藍秉琮有介紹洪朝良讓我們認識，但他們
    內部關係我不知道。藍秉琮要我去越南與阮玉美辦理假結婚
    ，藍秉琮有拿錢給我，鍾峻仁有沒有拿，我不知道，我及鍾
    峻仁在越南辦理結婚，都沒有在越南請客，回臺灣後我沒有
    請客，鍾峻仁有無請客，我不清楚。介紹人欄記載洪朝良是
    藍秉琮叫我這樣做的，阮玉美來臺是由藍秉琮安排人把她跟
    楊美清接走的，至於何人去接機、接去哪裡，我也不清楚，
    是我跟藍秉琮約定讓阮玉美在臺灣期間到了，我就想趕快結
    束這段假結婚關係，我就打電話給藍秉琮叫她趕快出來跟我
    辦理離婚手續，藍秉琮就帶她出來了，當初我及鍾峻仁去越
    南所辦理的護照、登機手續都是把證件交給藍秉琮去辦理，
    回來臺灣時是藍秉琮跟我約見面時間後，他帶著阮玉美跟我
    一起到內埔戶政事務所辦理結婚登記，有一次就是後來辦理
    離婚時，藍秉琮叫吳振中開車載阮玉美到內埔戶政事務所，
    我再跟阮玉美辦理離婚手續。」等語（見97年度偵字第2334
    號偵查卷第37頁至第39頁、第120 頁至第122 頁、第290 頁
    至第293 頁），及其於原審99年7 月19日審理時結證稱：「
    我跟阮玉美之間是假結婚，鍾峻仁跟我一起去，但他去做甚
    麼，我不知道，偵查中所述實在，鍾峻仁沒有要辦假結婚，
    他是我的朋友所以一起去；那時候在越南，我並不認識吳振
    中，也不認識洪朝良；在交往交過書上面有提到介紹人是洪
    朝良，就是越南那邊當地的翻譯安排這樣寫的；我之前有結
    婚，後來離婚（指前一次婚姻，娶阮玉美為第二次），生有
    兩個小孩，所以我知道什麼是真結婚，什麼是假結婚。」等
    語（見原審卷第158 頁背面至第160 頁背面、第167 頁背面
    、第168 頁）。
  (三)由上開李丙能先後於警詢、偵查及原審中所述，可知前後相
    互矛盾，其於警詢時供稱：我是經洪朝良介紹到越南去娶阮
    玉美，辦理護照、結婚旅費、機票都是介紹人洪朝良出資的
    ，我在臺灣及越南兩地結婚手續、所需費用是洪朝良派手下
    綽號『阿忠』之男子帶我去辦的等語，但於偵查中則翻供稱
    ：假結婚是事實，當時是藍秉琮（原名藍志文）介紹我到越
    南辦理假結婚，所有到越南的開銷5 萬元及機票錢都是他支
    付的，我與越南女子阮玉美的婚姻是假結婚，是透過藍秉琮
    居中介紹，由藍秉琮去機場將阮玉美接回來等語，可見李丙
    能與越南女子阮玉美結婚，是否透過被告洪朝良之介紹？及
    有關李丙能辦理護照、結婚旅費、機票等事，是否由被告洪
    朝良出資？實不無疑義。
  (四)阮玉美於94年9 月15日入境台灣，然被告藍秉琮早於94年8
    月12日出境，至94年9 月21日始入境，有被告藍秉琮之入出
    國日期證明書1 份在警卷第121 頁足憑，可見被告藍秉琮自
    不可能於94年9 月15日阮玉美入境台灣時，至機場接機，益
    徵李丙能上開所述不實，不足採信。且李丙能於98年7 月28
    日偵查中結證稱：是藍秉琮跟我約見面時間後，他帶著阮玉
    美艮我一起去內埔戶政事務所辦理結婚手續等語（見97年度
    偵字第2334號卷第292 頁），然李丙能與阮玉美係94年8 月
    31日申請結婚登記，有其戶籍謄本在卷可稽，而阮玉美於94
    年9 月15日始入境台灣，豈有可能於94年8 月31日與藍秉琮
    、李丙能共同前往戶政事務所辦理結婚登記，足見證人李丙
    能上開證詞與事實不符，不足採信。
  (五)被告鍾峻仁於94年7 月22日在越南與被告楊美清結婚，而李
    丙能則於94年8 月21日始出境至越南，於94年8 月22日與阮
    玉美結婚，二人結婚之日期相距1 個月，李丙能如何知悉被
    告鍾峻仁於94年7 月22日在越南與被告楊美清結婚時有無宴
    客？可見李丙能上開證詞尚屬無據，不足採信。
  (六)被告鍾峻仁先後於94年4 月20日至94年4 月29日，94年6 月
    9 日至94年6 月27日，94年7 月21日至94年8 月26日出境至
    越國，且於94年7 月22日在越南與楊美清結婚，結婚後在越
    南停留1 個多月，之後又於96年4 月17日至96年4 月22日出
    境至越南，有被告鍾峻仁之入出國日期證明書1 份在警卷第
    111 頁足憑，此情與李丙能於94年8 月21日出境，與阮玉美
    於翌日（94年8 月22日）結婚，隨即於94年8 月26日離境返
    國，顯然不同，不可同日而語，且被告鍾峻仁於原審100 年
    1 月26日審理時結證稱：伊至越南時才認識楊美清，花費17
    、8 萬元，曾去過楊美清越南家裡，也有拿錢給楊美清父母
    等語（見原審卷第218 頁至第221 頁），與被告鍾峻仁於98
    年4 月29日偵查中供稱：到越南娶妻花費17、8 萬元，曾拿
    錢給楊美清父親等語（見97年偵字第2334號卷第260 頁至第
    261 頁），其於警詢時供稱：曾去越南4 次，花費17、8 萬
    元等語均相符（見警卷第26頁、第27頁），亦與出入境紀錄
    相符。然被告鍾峻仁結婚返國後，因涉犯施用毒品案件送觀
    察勒戒（94年8 月28日至94年10月26日）、強制戒治（94年
    10月27日至95年5 月25日），有其前科資料在卷足憑，因此
    被告楊美清與阮玉美2 人一起於94年9 月15日入境台灣時，
    被告鍾峻仁無法親自前往機場接機，而由阮玉美之胞姐前往
    接機，後因被告鍾峻仁於勒戒期間得知自己身染傳染性重病
    ，基於道德，其出獄後雖與楊美清聚會見面，仍無法與之共
    同生活，唯恐傳染給被告楊美清；此與證人即被告鍾峻仁之
    父鍾勝政於偵查中結證稱：「我記得鍾峻仁回來時有帶一位
    女子，鍾峻仁沒有說是女友或太太，我兒子當日晚上在家，
    她有在我家過夜，翌日就走了，該位女子是我兒子出獄後偶
    而帶回來的，我兒子沒有說過他有結婚，也沒有在我家辦過
    喜宴。在庭之楊美清就是鍾峻仁帶回家的人，但是她平常沒
    有住在我家。」等語（見97年度偵字第2334號卷第39頁、第
    187 頁）；證人即被告鍾峻仁之母涂乾英於偵查中證述：「
    我兒子鍾峻仁那時候在台中幫忙做高鐵的工作，他自己有存
    錢，…所以他到越南娶妻的錢都是他自己籌的；…只有老二
    鍾峻仁的老婆楊美清偶而會拿一、二千元給我當生活費，其
    他2 個媳婦偶而會在節日買東西給我。」等語（見97年度偵
    字第2334號卷第285 頁、第309 頁），足見被告鍾峻仁與被
    告楊美清結婚，亦有支出金錢，此與一般擔任假結婚之人頭
    丈夫係為獲取財產上利益者有別，且被告鍾峻仁與楊美清於
    94年7 月22日在越南結婚，結婚後在越南停留1 個多月，至
    94年8 月26日始出境返國。至被告鍾峻仁在台灣未宴客，應
    係其人在監及身染重大傳染病，不願公開滋生困擾所致。況
    且被告楊美清抵台後係從事單純之按摩工作，實有拿錢給被
    告鍾峻仁之母親貼補家用，並非與被告鍾峻仁毫無聯繫，被
    告楊美清雖因被告鍾峻仁身染重症無法共同生活，但依上開
    事實，應可認被告鍾峻仁與楊美清確有結婚之事實與真意。
    至被告鍾峻仁與楊美清在越南結婚過程，與台灣相較，雖極
    為短暫倉促，但因男女雙方語言不通，需透過當地之翻譯，
    且無法長久待在越南僅為了雙方多一些瞭解，因此自難期待
    先經認識交往相當時間後再決定婚嫁，此猶如舊時媒妁之言
    ，男女雙方先決定結婚對象婚後再慢慢培養感情，從而尚難
    以結婚過程之長短，而認定結婚之真、假。
  (七)被告洪朝良於偵查中供承：「楊美清、阮玉美在我經營的韓
    式養生館工作是事實。」、「韓式養生館起初是藍秉琮經營
    ，後來我接手經營，大概於97年8 、9 月間又還給藍秉琮經
    營。」、「我於94年6 月9 日與李丙能、鍾峻仁去越南，那
    是藍秉琮拜託我的，跟我說李丙能、鍾峻仁要去越南辦理結
    婚手續，但他們不知道飯店在哪裡，剛好我要去越南，就帶
    他們過去，我安排他們到飯店休息。」等語（見上開偵查卷
    第216 頁、第230 頁、第249 頁），核與被告吳振中於警詢
    時供述：「我認識洪朝良，是朋友關係，他開韓式養生館時
    ，他請我前去管理，我才與妻子一起去住在該店4 樓。」等
    語，及偵訊時供述：「我有帶鍾峻仁、李丙能去找洪朝良，
    當初我是透過洪朝良安排住宿，所以我們到達機場後是洪朝
    良接機的，並且一起到飯店。」等語（見警卷第10頁、上開
    偵查卷第217 頁）；及被告藍秉琮於偵訊時結證述：「當初
    是我介紹洪朝良、吳振中給李丙能認識，我們去到越南，是
    洪朝良安排我們住飯店，我住在韓式養生館約2 年，那裡有
    提供員工住宿。」等語（見上開偵查卷第67頁），及警詢時
    供述：「我去越南娶阮氏獎回來，她在屏東市韓式養生館工
    作，她從事腳底按摩，雇主為洪朝良。」等語（見警卷第43
    頁）；及被告鍾峻仁於偵訊時供稱：「楊美清沒有與我同住
    ，他在屏東韓式養生館工作，楊美清來臺時，我因案入獄大
    約一年後出來，我出獄後去找李丙能，李丙能叫我去找藍秉
    琮，我才在韓式養生館見到楊美清。」等語（見上開偵查卷
    第259 頁、第307 頁）；被告楊美清於偵查中供述：「我來
    臺時是阮玉美的姊姊去接機的，接到阮玉美的姊姊家住約一
    個多月，我不知道我先生的住處，也不知道我先生入監，因
    為我與阮玉美來臺後找不到老公，也一直沒有找到工作，藍
    秉琮就帶我們2 人去韓式養生館。」等語（見上開偵查卷第
    186 頁、第250 頁）；證人即韓式養生館該址房東鄭義正於
    原審99年12月15日審理時到庭結證述：「洪朝良跟我租該處
    整棟，該處不是做藝品店，是做按摩或是指壓之類，它的招
    牌就是韓式養生館，裡面有按摩用的椅子，沒有藝品，我第
    一次去時東西都還沒有進來，我請人家去裝設鐵窗有看到藝
    品，就是洪朝良跟我接觸而已，所以我認定都是被告洪朝良
    ，租金都是洪朝良付的。」等語（見原審卷第171 頁至第17
    3 頁）均相符，並有被告洪朝良向證人鄭義正承租上址房屋
    乙棟之租賃契約書影本1 份在卷可稽，足認被告洪朝良當時
    確為本案韓式養生館之負責人，且阮玉美及被告楊美清有在
    本案韓式養生館工作等情，均堪以認定。
  (八)韓式養生館所在房屋之租賃契約係94年9 月7 日簽訂，租賃
    期間自94年10月1 日起，但94年11月之後才開始營業，此參
    諸租賃契約甚明，準此，系爭房屋租約簽訂日期係在李丙能
    （94年8 月31日）、鍾峻仁（94年8 月10日）等人結婚登記
    之後，被告洪朝良租賃當時並非以開設養生館為目的，何況
    韓式養生館係從事單純之按摩服務，收費不高（本案即每1.
    5 小時6 、7 百元，該址長久以來未曾查獲有從事色情交易
    ），依常理，一般人不致支出鉅額金錢，甘冒風險安排假結
    婚外籍新娘入境以賺取微薄小利，因此尚難據此回溯推測被
    告洪朝良、藍秉琮、吳振中有事先使越南籍女子以我國人民
    配偶身份入境，以便在養生館工作之意圖。縱然韓式養生館
    嗣後提供被告楊美清、阮玉美前往從事按摩工作，亦與被告
    鍾峻仁、李丙能在越南結婚之事實無涉。
  (九)被告吳振中於94年間即擔任立委潘孟安之助理，並娶越南女
    子（陳氏秋莊）為妻，被告吳振中固曾受被告藍秉琮等人邀
    約，於94年4 月20日與被告鍾峻仁、李丙能一同前往越南，
    但並未曾參與安排結婚事宜，此亦經被告鍾峻仁、李丙能於
    偵查及原審審理時證述明確；又被告吳振中於94年間曾陪同
    阮玉美、楊美清等人至屏東縣警察局外事科辦理相關居留證
    資料，乃因被告楊美清、阮玉美入境台灣時，被告鍾峻仁涉
    他案在觀察勒戒、強制戒治，李丙能因案逃匿無法聯絡，嗣
    由阮玉美胞姐（已婚來台已有一段時間）聯絡被告藍秉琮，
    當時被告藍秉琮在越南，被告藍秉琮遂委託熟識並擔任立委
    潘孟安助理之吳振中代為關照，因被告吳振中亦娶越南女子
    為妻，對於越籍女子在台居留事宜較為熟悉，才帶彼等至屏
    東縣警察局外事科辦理相關居留事宜。至李丙能與阮玉美辦
    理離婚登記事宜，事實上係由李丙能與阮玉美自行前往戶政
    機關辦理，被告吳振中並未參與等情，亦據李丙能於原審99
    年12月15日審理時結證屬實（見原審卷第166 頁）。依上所
    述，尚難僅以被告吳振中有一起前往越南旅遊，以及協助被
    告楊美清、阮玉美辦理居留事宜，即認定被告吳振中涉犯偽
    造文書犯行。
  (十)綜上所述，足見被告等5 人前開所辯，均可採信。此外，本
    件並查無積極證據足以證明被告鍾峻仁、楊美清2 人為假結
    婚，被告洪朝良、藍秉琮、吳振中亦無安排假結婚涉及偽造
    文書等犯行，從而公訴人所持之前開論據，均無法採為認定
    被告等5 人犯罪之證據。揆之上開法條規定及判例意旨，本
    件既不能證明被告等5 人有犯行使使公務員登載不實文書罪
    ，自應為被告等5 人均為無罪之諭知。
七、原判決就被告洪朝良、吳振中、藍秉琮、鍾峻仁、楊美清部
    分，未詳為推求，遽為論罪科刑之判決，即有未恰。被告洪
    朝良、吳振中、藍秉琮、鍾峻仁、楊美清執此聲明上訴，指
    摘原判決該部分不當，為有理由，自應由本院將原判決關於
    被告洪朝良、吳振中、藍秉琮、鍾峻仁、楊美清部分均予以
    撤銷改判，並另為被告洪朝良、吳振中、藍秉琮、鍾峻仁、
    楊美清5 人，均為無罪之判決。
八、原審共同被告李丙能所犯行使使公務員登載不實文書罪2 罪
    ，均經原審判處徒刑，並定應執行刑為有期徒刑4 月確定，
    核此敘明。
據上論結，應依刑事訴訟法第369 條第1 項前段、第364 條、第
301 條第1 項、第371 條，判決如主文。
本案經檢察官蔡國禎到庭執行職務。
中    華    民    國   100    年    9     月    26    日
                刑事第二庭  審判長法  官  林正雄
                                  法  官  邱明弘
                                  法  官  黃壽燕
以上正本證明與原本無異。
不得上訴。
中    華    民    國   100    年    9     月    26    日
                                  書記官  戴志穎